臺灣高等法院花蓮分院刑事判決　　　95年度上更(二)字第53號
上　訴　人　臺灣花蓮地方法院檢察署檢察官
被　　　告　曾盛浩
選任辯護人　郭重鑾律師
上訴人因被告殺人等案件，不服臺灣花蓮地方法院90年度重訴字
第2號中華民國91年11月28日第一審判決（起訴案號：臺灣花蓮
地方法院檢察署90年度偵字第2297號；併辦案號：90年度偵字第
2424號），提起上訴，本院判決後，經最高法院第二次發回，本
院更為判決如下：
      主  文
上訴駁回（殺人及遺棄屍體部分）。
      理  由
一、公訴意旨略以：戊○○（綽號生豪或森豪）於85年1月中旬
    某日，向甲○○賒購價值新台幣（下同）4萬5千元之安非他
    命一兩，言明三日後給錢，戊○○未依約付錢，並稱東西別
    人拿去，在甲○○逼問下，戊○○吱唔地說，東西是綽號「
    小真」之張○○拿走，甲○○逼稱：「你不是叫我跟小真走
    遠一點，怎麼還把東西拿給她！不管怎樣你要把錢拿回來。
    」戊○○答以：「我會找到她，只要找到她，就會通知你。
    」85年1月22日晚上近12時，戊○○於花蓮市○○○街00號
    第一廣場樓下遇見張○○，就將張○○載至花蓮市○○○街
    0 號台肥宿舍住處，加以拘禁一日或二日，其間並以強暴方
    式對張○○性侵害得逞（妨害自由及強制性交部分業經本院
    更一審判決無罪確定）。同年1月24或25日凌晨零時前後，
    戊○○再打電話給甲○○說張○○在他那裡，叫甲○○過去
    ，甲○○騎機車過去後，戊○○開門時，甲○○便問錢有收
    到了嗎？戊○○說還沒，甲○○進屋後看見張○○與往常不
    同面有懼色，坐在房內床邊之長方形原木桌旁，便與張○○
    隔桌對坐於前，戊○○就坐在張○○右側，並以同一個吸食
    器與張○○輪流吸食安非他命，甲○○坐定後便問張○○：
    「妳怎麼可以這樣，上次欠我一萬元，現在拿了貨又玩失蹤
    ，這樣那有意思」等語，張○○回答：「已把安非他命交給
    別人，但錢還沒有拿到，所以躲著生豪，不好意思見生豪．
    ．．」等語，對話中在一旁吸食安非他命之戊○○，將插入
    左鼻孔之吸食器拔掉，並大聲對張○○說：「妳是在講什麼
    」，並以殺人之犯意以左手臂勒住張○○之脖子，張○○頭
    部被拉靠在戊○○之胸口，身軀微傾靠臥著戊○○，欲以雙
    手扳開戊○○之左手而奮力掙扎，並說：「你不要這樣啦」
    ，然後全身抖動，口中並嘔嘔作聲，此時戊○○抓狂似地使
    力勒住張○○脖子，眼睛注視著張○○之頭部並直喊著「幹
    ！幹！幹！」甲○○以為戊○○只是要教訓一下張○○而已
    ，然才一、二分鐘，張○○就沒動了，甲○○發現不對，立
    刻趨身越過小桌子，要將戊○○之手撥開，戊○○亦發現張
    ○○不動了，才將張○○放開，甲○○用手摸張○○之鼻子
    ，發現張○○已斷氣，不知所措地問戊○○：「怎麼辦？怎
    會這樣，為了一個安，卻弄成這樣，要怎麼辦，你來商量看
    要怎麼辦」等語，二人默坐了十幾分鐘後，甲○○提議棄屍
    ，約同日凌晨一時許，甲○○與戊○○合力將張○○之屍體
    抬上戊○○使用而停放於住處門外之ＪＡ-2526號之白色自
    小客車，以坐姿放在右後座，頭靠右後車窗，戊○○並將張
    ○○之夾式沙灘休閒拖鞋跟著丟到後座，由戊○○駕駛，甲○○坐於右前座，由中美六街倒車至中興路後右轉民權路直
    行，由海岸路經花蓮大橋沿台11線公路往鹽寮方向，沿途尋
    找適合之棄屍地點，嗣於往東山樂園叉路前空地迴車，隨後
    於92Ａ電線桿附近路邊停下，甲○○提議將張○○之衣服脫
    掉以誤導警方辦案，二人遂下車，由甲○○脫下張○○下半
    身褲子，戊○○脫下張○○上半身衣物，而後合力將屍體往
    路邊外面拋棄。回程途經花蓮大橋時，甲○○見往來無車，
    就叫戊○○停車，自己下車將張○○之遺物，包括套頭衣服
    、牛仔褲、內褲各一件及脫鞋一雙等丟到花蓮大橋下。回程
    時二人於車上商議，無論警方如何盤問都不能吐露任何消息
    ，車抵戊○○台肥宿舍後，甲○○即騎乘機車返家。嗣於同
    年月31日16時30分許，經路人發現張○○裸屍報警而開始偵
    查等語。因認戊○○涉犯刑法第271條第1項之殺人罪及第
    247 條第1項之遺棄屍體罪嫌。
二、公訴人認被告觸犯上開罪嫌，無非以下列各點為主要論據：
（一）張○○如何遭被告戊○○勒頸窒息死亡之事實，有證人甲○○之證詞可證，核與證人丁○○、吳○○之證詞相符。
        且有法醫師陳瑞璋之鑑定意見、解剖紀錄及相驗死體證
        明書各一份在卷可稽。
（二）被告戊○○於張○○失蹤後屍體發現前之失蹤期間，他人
      扣張○○ＢＢ扣，係由被告回電之事實：有證人丙○○、
      林鎂螢、吳俊宏之證詞可證。
（三）被告戊○○勒死張○○後如何棄屍及遺物之丟棄，有棄屍
      共犯甲○○之自白可證，有關棄屍時間之供述，與法醫師
      之鑑定意見相符。又被告甲○○於棄屍時一併丟棄張○○
      之遺物於花蓮大橋，其中對張○○所穿鞋子樣式之供述，
      亦與證人林新錦之證詞相符。
（四）被告戊○○於張○○失蹤後屍體發現前，曾以手勢向丁○○表示張○○係被勒頸致死之事實，有證人丁○○之證詞
      可證。
（五）被告戊○○於張○○屍體發現後，亦曾以手勢向吳○○表
      示張○○係被勒頸致死且陳屍地點非第一現場之事實，亦
      有證人吳○○之證詞可證。
三、訊據被告戊○○矢口否認上開犯行，辯稱：伊沒有跟張○○
    來往過，不可能犯案，張○○之死亡與伊無關，伊只有在84
    年10月間與丁○○發生過關係一次，案發後，伊沒有對她說
    張○○是被人勒死的，本案是甲○○一個人幹的等語。
四、經查：
（一）查本案共同被告甲○○雖於警詢中供稱：被告戊○○於85
      年1月間某日晚上11時將近12時許，以其所有之大哥大打
      電話給伊，說「小真」找到了，叫伊過去一趟等情（85年
      度相字第71號卷第3宗第98頁）；然已為被告所否認，且8
      5年1月間，台灣地區行動電話之使用通話費用極高，尚未
      普及，而警方長久蒐證調查結果，亦查無所謂被告聯絡用
      之大哥大號碼，又被告在花蓮市○○○街0號之住處，亦
      係於案發後之85年2月5日始申請裝設電話，此有市內電話
      裝機申請書可證（原審卷第157頁），則證人甲○○上開
      陳述是否實在，顯有疑義。
（二）又共同被告甲○○雖於原審及本院一再供稱張○○係被告
      戊○○所勒斃等語。惟泰啟貴於警詢時先則供稱僅去過被
      告戊○○台肥宿舍一次（警卷第23頁），後又改稱去過四
      、五次（相字第71號卷第3宗第120頁）。於90年7月18日
      偵查時供稱：「剛才測謊都有錄影存證，所要說的都已經
      說了，這個案子是我作的，跟別人有沒關係」、「（你是
      說跟森豪也沒有關係？）對」、「（剛才為何說是森豪勒
      死的？）那不是實話」等語（相字第71號卷第3宗第95頁
      ）；卻又於隔日即同年月19日警詢及偵查時改稱：是被告
      戊○○勒死張○○，再由伊提議棄屍等語（相字第71號卷
      第3宗第99-110、141-144頁），前後供述不一。就其供述
      前後不一之原因，甲○○雖稱因為當初和戊○○棄屍時有
      約定不能把事情說出來，伊也一直認為兩個人在一起就是
      共犯，心情很亂，本來想自己扛下來，後來是檢察官和辦
      案人員曉以大義，其發現有責任分屬之問題，所以隔天就
      把事實全部說出來等語。惟若甲○○僅係於張○○被戊○○勒死後提議棄屍而已，既未共同殺人，即無扛罪之必要
      ，所為一度想自己扛下來而改稱本案係其一人所作之陳述
      ，顯與常情有違，則甲○○所稱張○○係被戊○○勒死一
      節是否屬實，亦滋疑義。在無補強證據佐證之前，自難以
      甲○○前後不一之瑕疵供述，遽為被告戊○○不利之認定
      。
（三）證人丁○○雖於偵查中供稱：「85年1月下旬報紙尚未報
      導張○○死亡前，戊○○即主動打電話給我…要我過去…
      他要求與我發生關係…並用左手正面壓制我，眼睛睜得很
      大，以台語對我說：『你知否小真（指張○○）怎麼死的
      』」、「案發後（報紙報導張○○命案後），戊○○找我
      找得很急，為了躲他，我跑去找邱志明，因為我知道邱志
      明可以剋他。」「（這些事為何記憶深刻？），因為是我
      自己親身經驗，而且跟命案有關，所以時常想到這些事。
      」「案發後，我回想他當時怎麼會跟我說『小真怎麼死的
      』這句話，因為當時報紙尚未報導，沒人知道小真已經死
      了」等語；於第一審亦供述：「小真」命案未發現前，被
      告要求與伊發生性行為，遭伊拒絕，惟被告竟以手臂在伊
      身後緊緊壓迫伊之脖子，並語帶威脅的告訴伊：「你知道
      『小真』是如何死的嗎？」伊回答不知道，被告就說：「
      就是這樣被我勒死的」，而為被告姦淫得逞，嗣為躲避被
      告，伊躲藏在邱志明處等情；於本院更一審及更二審亦證
      稱：伊在檢察官偵查中所為上開陳述句句屬實，當初在85
      年間，伊沒有把事情說出來，一直覺得這是伊內心的痛，
      5年後伊決定說出來，是希望對小真的命案有所幫助，報
      紙報導張○○命案後，伊為了躲被告，到邱志明家裡住了
      1、2個月，當時他跟他爸爸住在一起，伊在他家住了1、2
      個月後，他先被警察抓走，伊繼續住在他家，過沒幾天伊
      也因吸毒被警察抓走等語。然證人邱志明於警詢中已證稱
      ：85年1月底，伊尚在監，至同年4月23日始出監，所以丁○○該段時間應該不可能在伊住處躲藏等情；且證人邱志
      明確因麻醉藥品管理案件被處有期徒刑7年11月，於82 年
      5月11日入監執行，迄85年4月23日始假釋出監，亦有台灣
      高等法院被告前案紀錄表在卷可稽，丁○○何能於85年1
      月下旬案發後躲到邱志明家裡。足認丁○○如所述被告於
      85 年1月下旬報紙尚未報導張○○死亡前，要求與伊發生
      關係，語帶威脅的以台語說：「你知否小真（指張○○）
      怎麼死的」，伊回答不知道，被告就說：「就是這樣被我
      勒死的」，而為被告姦淫得逞，報紙報導張○○命案後，
      被告找伊找得很急，為了躲他，伊跑去找邱志明家裡住了
      1 、2個月等情，顯有瑕疵，亦難據為不利於被告之佐證
      。
（四）證人吳淑華雖於偵查中證稱：戊○○向伊說「小真」是被
      勒死之事，是「小真」命案見報後約一星期，在國聯五路
      綽號阿輝的朋友家。原本是伊與秋萍對談，森豪來了之後
      ，秋萍起來讓森豪坐，他直接以台語問伊「你知道小真是
      怎麼死的」，伊說不知道，他就說是被人從後面勒死的，
      並說棄屍地點不是第一現場，又說裸屍是要她羞於找人出
      來報仇，說的時候眼睛睜的很大，面目猙獰讓人覺得很陰
      森可怖等語；然吳淑華所述縱使屬實，亦僅能證明被告於
      張○○命案見報後約一星期曾對伊說小真是被人從後面勒
      死的事實，無從據此認定張○○係由被告所勒斃。
（五）證人法醫師陳瑞璋於偵查中所證：從被害人皮下瘀血寬度
      、深度、長度判斷，應屬勒死，可以判斷係用左手或右手
      勒死，死亡之時間為85年1月24日等語，及卷附之相驗屍
      體證明書及解剖紀錄各一份，亦僅能證明張○○於85年1
      月24日被人勒死之事實，仍無從據此認定張○○係由被告
      所勒斃。
（六）證人丙○○、林鎂螢、吳俊宏雖證稱：被害人張○○失蹤
      期間，彼等打張○○之BB扣，嗣後回電者之聲音沙啞，係
      被告戊○○等語。惟張○○之BB扣並未尋獲，且證人丁○○亦證稱：「小真」有告訴伊，廖福祿是主機，她拿的是
      拷貝機，所以廖福祿和小真用的是同一號碼呼叫器，伊和
      「小真」呼叫器也一樣。廖福祿口音沙啞低沈，可見張○○所使用之BB扣號碼，並非專用，應係彼此互相盜烤他人
      之BB扣號碼後使用。尚難僅憑證人丙○○、林鎂螢、吳俊
      宏之證詞即認定回電話之人為被告戊○○，亦難作為被告
      戊○○持有被害人張○○BB扣之不利證據。
五、綜上所述，本件查無積極證據，足資證明被告戊○○有公訴
    人所指殺人及遺棄屍體之犯行。原審因而就此部分為被告無
    罪之諭知，並無不合。檢察官上訴指摘原判決不當，求予撤
    銷改判，為無理由，應予駁回。
據上論斷，應依刑事訴訟法第368條，判決如主文。
本案經檢察官己○○到庭執行職務。
中    華    民    國    96    年    11    月    16    日

                  刑事庭審判長法  官     林 慶 煙

                              法  官     許 仕 楓

                              法  官     劉 雪 惠
以上正本證明與原本無異。
如不服本判決，應於送達後十日內，向本院提出上訴狀。其未敘
述理由者，並應於提出上訴狀後十日內向本院補提理由狀 (須附
繕本)。
                              書記官     林 明 智

中    華    民    國    96    年    11    月    16    日